---
title: "Pokemon"
author: "FLOCH ELisa, GOUTARD Amélie et MARMION Violette"
date: '2022-04-01'
output: html_document
---

```{r setup, include=FALSE}
knitr::opts_chunk$set(echo = TRUE)
```

## Librairies
```{r library, eval=TRUE, include=TRUE}
# definition des librairies dont on a besoin
load_lib <- c("tidyverse")
# packages necessaires qui ne sont pas installes
install_lib <- load_lib[!load_lib %in% installed.packages()] 
# installation des packages manquants
for (lib in install_lib) install.packages(lib,dependencies=TRUE) 
# chargement des packages
sapply(load_lib,require,character=TRUE)
```

## Importation des donnéees
```{r data, eval=TRUE, include=TRUE}
pokemon <- read_delim(file="pokedex.csv", delim = ",", col_names = TRUE)
str(pokemon)
summary(pokemon)

# on regarde s'il y a des donnees manquantes
pokemon %>% summarise_all(~ sum(is.na(.))) %>% View # pour chaque colonne
# 492 pour colonne type_2 : normal, tous les pokemon n'ont pas 2 types
# 1 pour colonne weight_kg : pokemon 1033 Eternatus Eternamax
# 3 pour colonne ability_1
# 529 pour colonne ability_2
# 232 pour colonne ability_hidden
# 18 pour colonne catch_rate
# 115 pour colonne base_friendship
# 120 pour colonne base_experience
# 1 pour colonne growth_rate
# 3 pour colonne egg_type_1
# 760 pour colonne egg_type_2
# 173 pour colonne percentage_male
# 1 pour colonne egg_cycles
pokemon %>% map_df(~sum(is.na(.))) %>% rowSums() # 2448 au total
```





Gérer le problème des individus en double : garder qu'une unique forme pour chaque pokémon ou enlever la version "méga" du jeu de données

Notes de gael (pro de pokémon) : 
- pokémon acier en général bcp de défense
- pokémon psy ou/et insecte en général pas bcp d'hp et de défense
- pokémon psy bcp d'attaques spéciales
- pokémon combat grosse point d'attaque
- évolution plus forte au niveau de toutes les stats
- pokémon légers sont plus rapides 
- pokémon lourd moins rapodes mais en général des tanks (plus d'hp)
- les stats sont tjr équilibrée (à part légendaires) : si bcp d'hp alors moins d'attaque etc
- certains double type vont avoir parfois des stats plus faible mais ils ne sont pas forcément moins fort, ils peuvent bénificier de plus de résistance
- dragon fortes attaques (trop fort !!)
- en general les pokemons qui ont le plus de doubles faiblesses (colonnes against) vont etre equilibres et avoir pt des meilleurs stats
- pokemon fee plutot femelle
- pokemon roche combat male

## Exploration des données
```{r}
pokemon 
```
Différentes conclusions en fonction des générations ? Est-ce que la génération 8 a de meilleurs stats que la génération 1 ? plus de hp ?


## Analyse des données
```{r}

```


## Classification
```{r}

```
On veut regrouper les pokemons. Combien de groupes ? 
Le but est que si on rajoute de nouveaux pokemons à notre bdd il aille dans le bon groupe. 

## Etude des groupes obtenus
```{r}

```
Les groupes doivent être cohérents (on peut s'aider des connaissances de mon frère voir si nos groupes semblent correspondre ou non)


## Conclusion
Etre critique : tester plusieurs modeles en prenant en compte differentes variables voir si on a de meilleures conclusions
Expliquer en quoi nos choix sont variables, et comment on aurait pu aller plus loin (peut être étudier plus certaines variables ect)
