---
title: "Pokemon"
author: "FLOCH ELisa, GOUTARD Amélie et MARMION Violette"
date: '2022-04-01'
output: html_document
---

```{r setup, include=FALSE}
knitr::opts_chunk$set(echo = TRUE)
```

## Librairies
```{r library, eval=TRUE, include=TRUE}
# definition des librairies dont on a besoin
load_lib <- c("tidyverse", "kableExtra", "FactoMineR", "factoextra", "cowplot")
# packages necessaires qui ne sont pas installes
install_lib <- load_lib[!load_lib %in% installed.packages()] 
# installation des packages manquants
for (lib in install_lib) install.packages(lib,dependencies=TRUE) 
# chargement des packages
sapply(load_lib,require,character=TRUE)
```

## Importation des donnéees et choix des colonnes
```{r data, eval=TRUE, include=TRUE}
## on importe les donneess
pokemon <- read_delim(file="pokedex.csv", delim = ",", col_names = TRUE)
# resume statistique
summary(pokemon)

## on regarde s'il y a des donnees manquantes
# pour chaque colonne
pokemon %>% summarise_all(~ sum(is.na(.))) 
# 492 pour colonne type_2 : normal, tous les pokemons n'ont pas 2 types
# 1 pour colonne weight_kg : pokemon 1033 Eternatus Eternamax
# 3 pour colonne ability_1 : ok
# 529 pour colonne ability_2 : ok
# 232 pour colonne ability_hidden : ok
# 18 pour colonne catch_rate
# 115 pour colonne base_friendship
# 120 pour colonne base_experience
# 1 pour colonne growth_rate
# 3 pour colonne egg_type_1
# 760 pour colonne egg_type_2
# 173 pour colonne percentage_male
# 1 pour colonne egg_cycles

# au total
pokemon %>% map_df(~sum(is.na(.))) %>% rowSums() # 2448 

## on regarde le nombre de pokemon "doublons" (numero de pokedex)
sum(duplicated(pokemon[,"pokedex_number"])) # 147 doublons
## on enleve les doublons
pokemon2 <- pokemon %>% distinct(pokedex_number, .keep_all = TRUE) # on enleve les Mega et garde uniquement les formes de bases des pokemon (pas les evolutions)

## suppression de certaines colonnes
pokemon2 <- pokemon2 %>% select(-c("...1",german_name, japanese_name, species, catch_rate, base_friendship, base_experience, growth_rate, egg_type_number, egg_type_1, egg_type_2, egg_cycles, abilities_number, ability_1, ability_2, ability_hidden, total_points))

```

## Exploration des données
```{r}
## Afficher le nombre de pokemons par generation
# on cree un tableau avec le nombre de pokemons par generation 
# nb_pokemon_gen <- pokemon2 %>% count(generation)  
# on affiche la table obtenue
knitr::kable(pokemon2 %>% count(generation) ) %>% kable_styling(bootstrap_options = c("striped", "hover", "condensed"))

## Afficher le nombre de pokemons par status
# on cree un tableau avec le nombre de pokemons par generation 
# nb_pokemon_status <- pokemon2 %>% count(status)  
# on affiche la table obtenue
knitr::kable(pokemon2 %>% count(status) ) %>% kable_styling(bootstrap_options = c("striped", "hover", "condensed"))

## Reprentation des types(1) de pokemons
# pour chaque type_1, on compte le nombre de fois qu'il apparait dans la bdd
# pokemon_type_1 <- pokemon2 %>% count(type_1) %>% arrange(desc(n))
# representation graphique des genres dans le top
ggplot(pokemon2) + aes(x=reorder(type_1,type_1, function(x)-length(x)), fill=type_1) + geom_bar() + ggtitle("Représentation des types 1 de pokemons") +  xlab("Type 1") + ylab("Nombre de types") + theme(axis.text.x = element_text(angle = 45, hjust = 1))

## Reprentation des types(2) de pokemons
# pour chaque type_2, on compte le nombre de fois qu'il apparait dans la bdd
# pokemon_type_2 <- pokemon2 %>% count(type_2) %>% arrange(desc(n))
# representation graphique des genres dans le top
ggplot(pokemon2) + aes(x=reorder(type_2,type_2, function(x)-length(x)), fill=type_2) + geom_bar() + ggtitle("Représentation des types 2 de pokemons") +  xlab("Type 2") + ylab("Nombre de types") + theme(axis.text.x = element_text(angle = 45, hjust = 1))
# on peut voir que 492 pokemons n'ont pas second type

## Boxplot de la taille des pokemons
ggplot(pokemon2) + aes(x = "", y=height_m, color=height_m) + geom_boxplot(fill="pink") + ggtitle("Boxplot de la taille des pokemon") +  xlab("") + ylab("Taille en mètre")

## Boxplot du poids des pokemons
ggplot(pokemon2) + aes(x = "", y=weight_kg) + geom_boxplot(fill="pink") + ggtitle("Boxplot du poids des pokemon") +  xlab("") + ylab("Poids en kg")
```


## Analyse Factorielle  
On cherche à voir si, à partir des statistiques à disposition et qu'on a gardé, on peut regrouper les pokemons par type. En combien de types différents ?  
On sait que dans le jeu, un pokémon a obligatoirement 1 type, mais peut également avoir 2 types. 
Il y a 18 types possibles, parmis les suivants :  
Grass, Fire, Water, Bug, Normal, Poison, Electric, Ground, Fairy, Fighting, Psychic, Rock, Ghost,
Ice, Dragon, Dark, Steel, Flying  

Nous cherchons donc dans un premier temps à représenter les individus (=les pokemons) et à voir graphiquement par une ACP si des "groupes" se distinguent (i.e si certains individus sont plus proches par rapport aux statistique que d'autres).  

Ensuite, nous chercherons à confirmer (ou non) notre intuition par une classification. Nous essayerons de retrouver les types et donc de faire comme si nous n'avions pas cette information. L'objectif étant de bien prédire le type d'un pokémon lorsqu'on en rencontre un nouveau (= n'existant pas dans la base de donnnées).

Nous avons vu dans les statistiques descriptives que les variables ne sont pas pas toutes mesurées dans la même unité, on standardisera donc les données. 

Avant de procéder à l'analyse factorielle, il faut transformer la variable qualitative "status" en variable quantitative. 
```{r}
pokemon3 = pokemon2
## on transforme la variable qualitative status en quantitative
# on convertit en facteur
pokemon3$status <- as_factor(pokemon3$status)
class(pokemon3$status)
levels(pokemon3$status) # du moins rare au plus rare
# on recode : 1 pour Normal, 2 pour Sub Legendary, 3 pour Legendary et 4 pour Mythical
pokemon3$status <- as.numeric(pokemon3$status)
```

On se focalise d'abord sur les pokemon n'ayant qu'un seul type uniquement. 
```{r}
### on garde uniquement les pokemon qui n'ont qu'un seul type
pokemon_type1 <- pokemon3 %>% 
  filter(type_number == 1) %>%
  select(-c(pokedex_number,type_2, type_number, percentage_male))

### on applique l'ACP
acp_pokemonType1 <- PCA(X = select(pokemon_type1,-name), scale.unit=TRUE, quali.sup=3, graph=FALSE)
# on a standardise les donnees avec scale.unit=TRUE
# on a indique la variable qualitative type_1 supplementaire 

### inertie
fviz_screeplot(acp_pokemonType1) 
# d'apres le graphique, on peut aller regarder jusqu'a 4 dimension

### on represente graphiquement
## dimension 1 et 2
# les variables
var = fviz_pca_var(acp_pokemonType1, 
             axes= c(1,2),
             col.var = "contrib",
             gradient.cols = c("#00AFBB", "#E7B800", "#FC4E07"))
# les individus
ind = fviz_pca_ind (acp_pokemonType1,
              axes= c(1,2),
              geom.ind = "point", # juste les points, pas le texte
              habillage = 3, # pour la var supp
              addEllipses =TRUE, 
              # ellipse.type = "confidence", # ellipse de confiance
              repel = TRUE) # evite le chevauchement de texte
plot_grid(ind,var, ncol=2, nrow=1)
# le type Grass se distingue tres bien des autres
# voire meme Steel, Fire et Rock
# pour les autres types, c'est moins evident 

## dim 1 et 3
# les variables
var = fviz_pca_var(acp_pokemonType1, 
             axes= c(1,3),
             col.var = "contrib",
             gradient.cols = c("#00AFBB", "#E7B800", "#FC4E07"))
# les individus
ind = fviz_pca_ind (acp_pokemonType1,
              axes= c(1,3),
              geom.ind = "point", # juste les points, pas le texte
              habillage = 3, # pour la var supp
              addEllipses =TRUE, 
              # ellipse.type = "confidence", # ellipse de confiance
              repel = TRUE) # evite le chevauchement de texte
plot_grid(ind,var, ncol=2, nrow=1)
# 3 voire 4 "groupes" semblent se disntguer : un pour le type Fighting, un autre pour (Psychic,Ghost), un pour Grass et tous les autres types ensemble

## dim 1 et 4
# les variables
var = fviz_pca_var(acp_pokemonType1, 
             axes= c(1,4),
             col.var = "contrib",
             gradient.cols = c("#00AFBB", "#E7B800", "#FC4E07"))
# les individus
ind = fviz_pca_ind (acp_pokemonType1,
              axes= c(1,4),
              geom.ind = "point", # juste les points, pas le texte
              habillage = 3, # pour la var supp
              addEllipses =TRUE, 
              # ellipse.type = "confidence", # ellipse de confiance
              repel = TRUE) # evite le chevauchement de texte
plot_grid(ind,var, ncol=2, nrow=1)
# les resultats obtenus semblent moins satisfaisants

# plot(acp_pokemonType1,choix="var")
# plot(acp_pokemonType1,choix="ind") # avec les individus supplementaires

```

On considère maintenant tous les pokémons (type 1 et 2). Pour cela, on regroupe les colonnes "type_1" et "type_2" en une seule, intitulée "type". On a donc 177 types possible pour chaque pokémon. 
```{r}
### on regroupe les colonnes type_1 et type_2 en une intutule type
pokemon_type12 <- pokemon3 %>% 
  unite("type",type_1:type_2, na.rm=TRUE, remove=FALSE) %>% 
  select(-c(pokedex_number,type_1, type_2, type_number, percentage_male))
# nombre de type
pokemon_type12 %>% distinct(type) # 177

### on applique l'ACP
acp_pokemonType12 <- PCA(X = select(pokemon_type12,-name), scale.unit=TRUE, quali.sup=3, graph=FALSE)
# on a standardise les donnees avec scale.unit=TRUE
# on a indique la variable qualitative type_1 supplementaire 

### inertie
fviz_screeplot(acp_pokemonType12) 
# d'apres le graphique, on peut aller regarder jusqu'a 4 dimension

### on represente graphiquement
var <- plot(acp_pokemonType12,choix="var")
ind <- plot(acp_pokemonType12,choix="ind") # avec les individus supplementaires
plot_grid(ind,var, ncol=2, nrow=1)
# on ne peut certes pas lire clairement les types etant donne qu'il y en a 177, mais 5 groupes semblent se distinguer :
# un groupe en haut a gauche, un en haut a droite, un en haut a droite, un plutot vers le bas a gauche (mais assez proche du centre), puis 2 en bas a droite
# 

```

CHOIX : on aurait tendance a choisir de regrouper type_1 et type_2 en une seule colonne car la sépartion en groupe semble plus claire suite à l'ACP qu'avec uniquement le type 1. De plus, on garde ainsi tous nos pokémons. 


## Classification
### Avec CAH
```{r}
## on standardise les donnees
pokemon.sc = scale(select(pokemon_type12,-c(name,type)))
apply(pokemon.sc,2,mean)
apply(pokemon.sc,2,sd)
## distance euclidienne
d=dist(pokemon.sc)
## cah
cah.ward = hclust(d,method="ward.D")
plot(cah.ward,hang=-1)
## choix du nombre de groupe (courbe d'inertie des 20 premieres valeurs)
plot(rev(cah.ward$height)[1:20],type="b")
# NbClust::NbClust(select(pokemon_type12,-c(name,type)), min.nc = 2,max.nc = 15,method="ward.D",index="all")

```
D'après la  courbe d'inertie des 20 premières valeurs, on choisirait plutôt 3 ou 5/6 groupes. Le choix n'est pas vraiment clair, nous allons tester avec 3, 5 et 6 groupes et nous choisirons ce qui semble le plus convenable.

```{r}
### partition en 3 groupes
## creation des classes
K=3
gpe.ward = cutree(cah.ward,k=K)
gpe.ward
## representation des classes sur le dendrogramme
plot(cah.ward,hang=-1)
rect.hclust(cah.ward, K, border ="blue")
# ou encore
dend = as.dendrogram(cah.ward)
library(dendextend)
dend %>% set("branches_k_color", k = K) %>% set("labels_color",k=K) %>% set("labels_cex",0.8) %>% plot
## on compare les groupes avec les types
pokemon_type12$gpe.ward = as.factor(gpe.ward)
table(pokemon_type12$gpe.ward,pokemon3$type_1)
# d'apres nos connaissances en pokemon, les groupes ne sont pas si mal mais peut-etre que nous pouvns faire mieux avec plus de classes, sans doute en allant jusqu'a 5 ou 6 classes

# representation des groupes sur les axes factoriels
acp <- PCA(X = select(pokemon_type12,-c(name,type)), scale.unit=TRUE, quali.sup=29, graph=FALSE)
var2 <- plot(acp,choix="var")
ind2 <- plot(acp,choix="ind", habillage = 29, col.hab = c("blue","orange","magenta"), autoLab="no")
plot_grid(ind2,var2, ncol=2, nrow=1)
# le graphique des individus confirme bien notre intuition : les classes 2 et 3 sont bien distinctes, la classe 1 l'est globament aussi mais se melange un peu avec les classes 2 et 3

## on teste pour differentes valeurs de K (il suffit de changer la valeur de K et de runner le reste du code)
# creation des classes
K=4
gpe.ward = cutree(cah.ward,k=K)
gpe.ward
# representation des classes sur le dendrogramme
plot(cah.ward,hang=-1)
rect.hclust(cah.ward, K, border ="blue")
# ou encore
dend = as.dendrogram(cah.ward)
library(dendextend)
dend %>% set("branches_k_color", k = K) %>% set("labels_color",k=K) %>% set("labels_cex",0.8) %>% plot

## on compare les groupes avec les types
pokemon_type12$gpe.ward = as.factor(gpe.ward)
table(pokemon_type12$gpe.ward,pokemon3$type_1)

# representation des groupes sur les axes factoriels
acp <- PCA(X = select(pokemon_type12,-c(name,type)), scale.unit=TRUE, quali.sup=29, graph=FALSE)
var3 <- plot(acp,choix="var")
ind3 <- plot(acp,choix="ind", habillage = 29, autoLab="no")
plot_grid(ind3,var3, ncol=2, nrow=1)

```
Pour 3 groupes : les classes 2 et 3 sont bien distinctes, la classe 1 l'est gloabelement mais un peu plus mélangée avec les classes 2 et 3. 
Pour 4 groupes : on retrouve ici 2 classes bien distinctes (4 et 2) tandis que les classes 1 et 3 sont plus mélangées. 
Pour 5 groupes : toujours 2 classes bien distinctes (5 et 3) mais les 3 autres classes sont moins évidente. La classe 1 se distingue un peu plus de la classe 5 que les classes 2 et 4. 
Pour 6 groupes : on remarque 3 classes distinctes (3, 5 et 6), correspondant bien au graphique des variables (3 groupes de fleches allant dans 3 directions différentes). la classe 1 se distingue aussi un peu des classes 3,5 et 6 mais reste mélangée aux classes 4, 2 et 3. 
Ainsi, avec une CAH, nous décidons de garder 3 classes (choix pas forcément très évident mais c'est celui qui nous semble le plus raisonnable). Nous allons voir si notre choix se confirme avec les kmeans. 

### Avec kmeans
```{r}

```
On veut regrouper les pokemons. Combien de groupes ?  
Le but est que si on rajoute de nouveaux pokemons à notre bdd il aille dans le bon groupe. 


### Comparaison des résultats de CAH et de Kmeans
Choix du meilleur algo.
```{r}

```


## Etude des groupes obtenus
Suite au choix de la méthode (cah ou kmeans) on peut étudier les groupes obtenus.  
```{r}

```

