---
title: "Pokemon"
author: "FLOCH ELisa, GOUTARD Amélie et MARMION Violette"
date: '2022-04-01'
output: html_document
---

```{r setup, include=FALSE}
knitr::opts_chunk$set(echo = TRUE)
```

## Librairies
```{r library, eval=TRUE, include=TRUE}
# definition des librairies dont on a besoin
load_lib <- c("tidyverse", "kableExtra", "FactoMineR", "factoextra", "cowplot")
# packages necessaires qui ne sont pas installes
install_lib <- load_lib[!load_lib %in% installed.packages()] 
# installation des packages manquants
for (lib in install_lib) install.packages(lib,dependencies=TRUE) 
# chargement des packages
sapply(load_lib,require,character=TRUE)
```

## Importation des donnéees et choix des colonnes
```{r data, eval=TRUE, include=TRUE}
## on importe les donneess
pokemon <- read_delim(file="pokedex.csv", delim = ",", col_names = TRUE)
# resume statistique
summary(pokemon)

## on regarde s'il y a des donnees manquantes
# pour chaque colonne
pokemon %>% summarise_all(~ sum(is.na(.))) 
# 492 pour colonne type_2 : normal, tous les pokemons n'ont pas 2 types
# 1 pour colonne weight_kg : pokemon 1033 Eternatus Eternamax
# 3 pour colonne ability_1 : ok
# 529 pour colonne ability_2 : ok
# 232 pour colonne ability_hidden : ok
# 18 pour colonne catch_rate
# 115 pour colonne base_friendship
# 120 pour colonne base_experience
# 1 pour colonne growth_rate
# 3 pour colonne egg_type_1
# 760 pour colonne egg_type_2
# 173 pour colonne percentage_male
# 1 pour colonne egg_cycles

# au total
pokemon %>% map_df(~sum(is.na(.))) %>% rowSums() # 2448 

## on regarde le nombre de pokemon "doublons" (numero de pokedex)
sum(duplicated(pokemon[,"pokedex_number"])) # 147 doublons
## on enleve les doublons
pokemon2 <- pokemon %>% distinct(pokedex_number, .keep_all = TRUE) # on enleve les Mega et garde uniquement les formes de bases des pokemon (pas les evolutions)

## suppression de certaines colonnes
pokemon2 <- pokemon2 %>% select(-c("...1",german_name, japanese_name, species, catch_rate, base_friendship, base_experience, growth_rate, egg_type_number, egg_type_1, egg_type_2, egg_cycles, abilities_number, ability_1, ability_2, ability_hidden, total_points))

```

## Exploration des données
```{r}
## Afficher le nombre de pokemons par generation
# on cree un tableau avec le nombre de pokemons par generation 
# nb_pokemon_gen <- pokemon2 %>% count(generation)  
# on affiche la table obtenue
knitr::kable(pokemon2 %>% count(generation) ) %>% kable_styling(bootstrap_options = c("striped", "hover", "condensed"))

## Afficher le nombre de pokemons par status
# on cree un tableau avec le nombre de pokemons par generation 
# nb_pokemon_status <- pokemon2 %>% count(status)  
# on affiche la table obtenue
knitr::kable(pokemon2 %>% count(status) ) %>% kable_styling(bootstrap_options = c("striped", "hover", "condensed"))

## Reprentation des types(1) de pokemons
# pour chaque type_1, on compte le nombre de fois qu'il apparait dans la bdd
# pokemon_type_1 <- pokemon2 %>% count(type_1) %>% arrange(desc(n))
# representation graphique des genres dans le top
ggplot(pokemon2) + aes(x=reorder(type_1,type_1, function(x)-length(x)), fill=type_1) + geom_bar() + ggtitle("Représentation des types 1 de pokemons") +  xlab("Type 1") + ylab("Nombre de types") + theme(axis.text.x = element_text(angle = 45, hjust = 1))

## Reprentation des types(2) de pokemons
# pour chaque type_2, on compte le nombre de fois qu'il apparait dans la bdd
# pokemon_type_2 <- pokemon2 %>% count(type_2) %>% arrange(desc(n))
# representation graphique des genres dans le top
ggplot(pokemon2) + aes(x=reorder(type_2,type_2, function(x)-length(x)), fill=type_2) + geom_bar() + ggtitle("Représentation des types 2 de pokemons") +  xlab("Type 2") + ylab("Nombre de types") + theme(axis.text.x = element_text(angle = 45, hjust = 1))
# on peut voir que 492 pokemons n'ont pas second type

## Boxplot de la taille des pokemons
ggplot(pokemon2) + aes(x = "", y=height_m, color=height_m) + geom_boxplot(fill="pink") + ggtitle("Boxplot de la taille des pokemon") +  xlab("") + ylab("Taille en mètre")

## Boxplot du poids des pokemons
ggplot(pokemon2) + aes(x = "", y=weight_kg) + geom_boxplot(fill="pink") + ggtitle("Boxplot du poids des pokemon") +  xlab("") + ylab("Poids en kg")
```


## Analyse en Composante Principales   
On cherche à voir si, à partir des statistiques à disposition et qu'on a gardé, on peut regrouper les pokemons par type. En combien de types différents ?  
On sait que dans le jeu, un pokémon a obligatoirement 1 type, mais peut également avoir 2 types. 
Il y a 18 types possibles, parmis les suivants :  
Grass, Fire, Water, Bug, Normal, Poison, Electric, Ground, Fairy, Fighting, Psychic, Rock, Ghost,
Ice, Dragon, Dark, Steel, Flying  

Nous cherchons donc dans un premier temps à représenter les individus (=les pokemons) et à voir graphiquement par une ACP si des "groupes" se distinguent (i.e si certains individus sont plus proches par rapport aux statistiques que d'autres).  

Ensuite, nous chercherons à confirmer (ou non) notre intuition par une classification. Nous essayerons de retrouver les types et donc de faire comme si nous n'avions pas cette information. L'objectif étant de bien prédire le type d'un pokémon lorsqu'on en rencontre un nouveau (= n'existant pas dans la base de donnnées).

Nous avons vu dans les statistiques descriptives que les variables ne sont pas pas toutes mesurées dans la même unité, on standardisera donc les données. 

Avant de procéder à l'analyse factorielle, il faut transformer la variable qualitative "status" en variable quantitative. 
```{r}
pokemon3 = pokemon2
## on transforme la variable qualitative status en quantitative
# on convertit en facteur
pokemon3$status <- as_factor(pokemon3$status)
class(pokemon3$status)
levels(pokemon3$status) # du moins rare au plus rare
# on recode : 1 pour Normal, 2 pour Sub Legendary, 3 pour Legendary et 4 pour Mythical
pokemon3$status <- as.numeric(pokemon3$status)
```

On se focalise d'abord sur les pokemon n'ayant qu'un seul type uniquement. 
```{r}
### on garde uniquement les pokemon qui n'ont qu'un seul type
pokemon_type1 <- pokemon3 %>% 
  filter(type_number == 1) %>%
  select(-c(pokedex_number,type_2, type_number, percentage_male))

### on applique l'ACP
acp_pokemonType1 <- PCA(X = select(pokemon_type1,-name), scale.unit=TRUE, quali.sup=3, graph=FALSE)
# on a standardise les donnees avec scale.unit=TRUE
# on a indique la variable qualitative type_1 supplementaire 

### inertie
fviz_screeplot(acp_pokemonType1) 
# d'apres le graphique, on peut aller regarder jusqu'a 4 dimension

### on represente graphiquement
## dimension 1 et 2
# les variables
var = fviz_pca_var(acp_pokemonType1, 
             axes= c(1,2),
             col.var = "contrib",
             gradient.cols = c("#00AFBB", "#E7B800", "#FC4E07"))
# les individus
ind = fviz_pca_ind (acp_pokemonType1,
              axes= c(1,2),
              geom.ind = "point", # juste les points, pas le texte
              habillage = 3, # pour la var supp
              addEllipses =TRUE, 
              # ellipse.type = "confidence", # ellipse de confiance
              repel = TRUE) # evite le chevauchement de texte
plot_grid(ind,var, ncol=2, nrow=1)
# le type Grass se distingue tres bien des autres
# voire meme Steel, Fire et Rock
# pour les autres types, c'est moins evident 

## dim 1 et 3
# les variables
var = fviz_pca_var(acp_pokemonType1, 
             axes= c(1,3),
             col.var = "contrib",
             gradient.cols = c("#00AFBB", "#E7B800", "#FC4E07"))
# les individus
ind = fviz_pca_ind (acp_pokemonType1,
              axes= c(1,3),
              geom.ind = "point", # juste les points, pas le texte
              habillage = 3, # pour la var supp
              addEllipses =TRUE, 
              # ellipse.type = "confidence", # ellipse de confiance
              repel = TRUE) # evite le chevauchement de texte
plot_grid(ind,var, ncol=2, nrow=1)
# 3 voire 4 "groupes" semblent se disntguer : un pour le type Fighting, un autre pour (Psychic,Ghost), un pour Grass et tous les autres types ensemble

## dim 1 et 4
# les variables
var = fviz_pca_var(acp_pokemonType1, 
             axes= c(1,4),
             col.var = "contrib",
             gradient.cols = c("#00AFBB", "#E7B800", "#FC4E07"))
# les individus
ind = fviz_pca_ind (acp_pokemonType1,
              axes= c(1,4),
              geom.ind = "point", # juste les points, pas le texte
              habillage = 3, # pour la var supp
              addEllipses =TRUE, 
              # ellipse.type = "confidence", # ellipse de confiance
              repel = TRUE) # evite le chevauchement de texte
plot_grid(ind,var, ncol=2, nrow=1)
# les resultats obtenus semblent moins satisfaisants

# plot(acp_pokemonType1,choix="var")
# plot(acp_pokemonType1,choix="ind") # avec les individus supplementaires

```

On considère maintenant tous les pokémons (type 1 et 2). Pour cela, on regroupe les colonnes "type_1" et "type_2" en une seule, intitulée "type". On a donc 177 types possible pour chaque pokémon. 
```{r}
### on regroupe les colonnes type_1 et type_2 en une intutule type
pokemon_type12 <- pokemon3 %>% 
  unite("type",type_1:type_2, na.rm=TRUE, remove=FALSE) %>% 
  select(-c(pokedex_number,type_1, type_2, type_number, percentage_male))
# nombre de type
pokemon_type12 %>% distinct(type) # 177

### on applique l'ACP
acp_pokemonType12 <- PCA(X = select(pokemon_type12,-name), scale.unit=TRUE, quali.sup=3, graph=FALSE)
# on a standardise les donnees avec scale.unit=TRUE
# on a indique la variable qualitative type_1 supplementaire 

### inertie
fviz_screeplot(acp_pokemonType12) 
# d'apres le graphique, on peut aller regarder jusqu'a 4 dimension

### on represente graphiquement
var <- plot(acp_pokemonType12,choix="var")
ind <- plot(acp_pokemonType12,choix="ind") # avec les individus supplementaires
plot_grid(ind,var, ncol=2, nrow=1)
# on ne peut certes pas lire clairement les types etant donne qu'il y en a 177, mais 5 groupes semblent se distinguer :
# un groupe en haut a gauche, un en haut a droite, un en haut a droite, un plutot vers le bas a gauche (mais assez proche du centre), puis 2 en bas a droite
# 

```

CHOIX : on aurait tendance a choisir de regrouper type_1 et type_2 en une seule colonne car la séparation en groupe semble plus claire suite à l'ACP qu'avec uniquement le type 1. De plus, on garde ainsi tous nos pokémons. 


## Classification
### Avec CAH
```{r}
## on standardise les donnees
pokemon.sc = scale(select(pokemon_type12,-c(name,type)))
apply(pokemon.sc,2,mean)
apply(pokemon.sc,2,sd)
## distance euclidienne
d=dist(pokemon.sc)
## cah
cah.ward = hclust(d,method="ward.D")
plot(cah.ward,hang=-1)
## choix du nombre de groupe (courbe d'inertie des 20 premieres valeurs)
plot(rev(cah.ward$height)[1:20],type="b")

# NbClust::NbClust(select(pokemon_type12,-c(name,type)), min.nc = 2,max.nc = 15,method="ward.D",index="all")

```
D'après la  courbe d'inertie des 20 premières valeurs, on choisirait plutôt 3 ou 5/6 groupes. Le choix n'est pas vraiment clair, nous allons tester avec 3, 5 et 6 groupes et nous choisirons ce qui semble le plus convenable.

```{r}
### partition en 3 groupes
pokemon_cah <- pokemon_type12
## creation des classes
K=3
gpe.ward = cutree(cah.ward,k=K)
gpe.ward
## representation des classes sur le dendrogramme
plot(cah.ward,hang=-1)
rect.hclust(cah.ward, K, border ="blue")
# ou encore
dend = as.dendrogram(cah.ward)
library(dendextend)
dend %>% set("branches_k_color", k = K) %>% set("labels_color",k=K) %>% set("labels_cex",0.8) %>% plot
## on compare les groupes avec les types
pokemon_cah$groupe = as.factor(gpe.ward)
table(pokemon_cah$groupe,pokemon3$type_1)
# d'apres nos connaissances en pokemon, les groupes ne sont pas si mal mais peut-etre que nous pouvns faire mieux avec plus de classes, sans doute en allant jusqu'a 5 ou 6 classes

## representation des groupes sur les axes factoriels
acp_cah <- PCA(X = select(pokemon_cah,-c(name,type)), scale.unit=TRUE, quali.sup=29, graph=FALSE)
var_cah <- plot(acp_cah,choix="var")
ind_cah <- plot(acp_cah,choix="ind", habillage = 29, col.hab = c("blue","orange","magenta"), autoLab="no")
plot_grid(ind_cah,var_cah, ncol=2, nrow=1)
# le graphique des individus confirme bien notre intuition : les classes 2 et 3 sont bien distinctes, la classe 1 l'est globament aussi mais se melange un peu avec les classes 2 et 3


### on teste pour differentes valeurs de K (il suffit de changer la valeur de K et de runner le reste du code)
pokemon_cahTest <- pokemon_type12
## creation des classes
K=4
gpe.ward = cutree(cah.ward,k=K)
gpe.ward
## representation des classes sur le dendrogramme
plot(cah.ward,hang=-1)
rect.hclust(cah.ward, K, border ="blue")
# ou encore
dend = as.dendrogram(cah.ward)
library(dendextend)
dend %>% set("branches_k_color", k = K) %>% set("labels_color",k=K) %>% set("labels_cex",0.8) %>% plot
## on compare les groupes avec les types
pokemon_cahTest$groupe = as.factor(gpe.ward)
table(pokemon_cahTest$groupe,pokemon3$type_1)
# representation des groupes sur les axes factoriels
acp <- PCA(X = select(pokemon_cahTest,-c(name,type)), scale.unit=TRUE, quali.sup=29, graph=FALSE)
var2 <- plot(acp,choix="var")
ind2 <- plot(acp,choix="ind", habillage = 29, autoLab="no")
plot_grid(ind2,var2, ncol=2, nrow=1)

```
Pour 3 groupes : les classes 2 et 3 sont bien distinctes, la classe 1 l'est gloabelement mais un peu plus mélangée avec les classes 2 et 3.  
Pour 4 groupes : on retrouve ici 2 classes bien distinctes (4 et 2) tandis que les classes 1 et 3 sont plus mélangées.  
Pour 5 groupes : toujours 2 classes bien distinctes (5 et 3) mais les 3 autres classes sont moins évidente. La classe 1 se distingue un peu plus de la classe 5 que les classes 2 et 4.  
Pour 6 groupes : on remarque 3 classes distinctes (3, 5 et 6), correspondant bien au graphique des variables (3 groupes de fleches allant dans 3 directions différentes). la classe 1 se distingue aussi un peu des classes 3,5 et 6 mais reste mélangée aux classes 4, 2 et 3.  
Ainsi, avec une CAH, nous décidons de garder 3 classes (choix pas forcément très évident mais c'est celui qui nous semble le plus raisonnable). Nous allons voir si notre choix se confirme avec les kmeans.  

### Avec kmeans
```{r}
### partition en 3 groupes 
pokemon_kmeans <- pokemon_type12
## kmeans
K = 3
cl = kmeans(pokemon.sc,K,nstart=50)
cluster::clusplot(pokemon_kmeans,cl$cluster,labels=4)
## creation des classes
gpe <- cl$cluster
pokemon_kmeans$groupe <- as.factor(gpe)
## on compare les groupes avec les types
table(pokemon_kmeans$groupe,pokemon3$type_1)
## representation des groupes sur le premier plan factoriel
acp_kmeans <- PCA(X = select(pokemon_kmeans,-c(name,type)), scale.unit=TRUE, quali.sup=29, graph=FALSE)
var_kmeans <- plot(acp_kmeans,choix="var")
ind_kmeans <- plot(acp_kmeans,choix="ind", habillage = 29, autoLab="no")
plot_grid(ind_kmeans,var_kmeans, ncol=2, nrow=1)
# les 3 classes sont bien distinctes (voir meme plus qu'avec la cah)
# cependant, les 3 groupes proposes par la kmeans ne sont pas tout a fait les memes qu'avec la cah


### partition en K groupes (on a modifie la valeur de K pour comparer)
pokemon_kmeansTest <- pokemon_type12
## kmeans
K = 6
cl = kmeans(pokemon.sc,K,nstart=50)
cluster::clusplot(pokemon_kmeansTest,cl$cluster,labels=4)
## creation des classes
gpe <- cl$cluster
pokemon_kmeansTest$groupe <- as.factor(gpe)
## on compare les groupes avec les types
table(pokemon_kmeansTest$groupe,pokemon3$type_1)
## representation des groupes sur le premier plan factoriel
acp <- PCA(X = select(pokemon_kmeansTest,-c(name,type)), scale.unit=TRUE, quali.sup=29, graph=FALSE)
var4 <- plot(acp,choix="var")
ind4 <- plot(acp,choix="ind", habillage = 29, autoLab="no")
plot_grid(ind4,var4, ncol=2, nrow=1)

```
D'après les résultats des kmeans, on choisirait ici aussi plutôt 3 classes.  
Notre choix du nombre de classes est le même avec une CAH et kmeans, ce qui nous rassure dans notre choix. Cependant, les groupes n'étant pas vraiment les mêmes en fonction des 2 méthodes, nous allons les comparer afin de ne retenir qu'une seule d'entre elles.  


### Comparaison des résultats de CAH et de Kmeans  
```{r}
## comparaison des groupes en fonction des 2 methodes sur les axes factoriels 1 et 2
plot_grid(ind_cah, var_cah, ind_kmeans, var_kmeans, ncol=2, nrow=2)
# comme remarque precedemment, les kmeans proposent 3 groupes plus distincts qu'avec la cah

## comparaison avec 'type_1'
# tableau de contingence pour la cah
table_cont_cah <- table(pokemon_cah$groupe,pokemon3$type_1) %>% as.data.frame() %>% as_tibble() %>% rename(Classe_cah = Var1, Type1 = Var2, Freq_cah = Freq)
table_cont_cah %>% group_by(Classe_cah,Type1) %>% summarise(nb = Freq_cah)
# tableau de contingence pour Kmeans
table_cont_kmeans <- table(pokemon_kmeans$groupe,pokemon3$type_1) %>% as.data.frame() %>% as_tibble() %>% rename(Classe_kmeans = Var1, Type1 = Var2, Freq_kmeans = Freq)
# jointure des tables pour comparer
table_cont_cah %>% inner_join(table_cont_kmeans) %>% View()

```
CHOIX : Pour chacune des 2 méthodes, on a compté pour chaque classe le nombre de pokémon par "type_1". (on perd forcément en précision en regardant que pour type_1 mais ça donne déjà une idée de la "justesse" des méthodes).  
Ensuite, nous avons regardé les types de pokémon les plus présent par classe. D'après nos connaissances Pokémon, les classes issues de la Kmeans nous semblent les plus cohérentes. En effet, le groupe 1 correspondrait (à priori) aux pokémons ayant de grosse résistance ou pouvant annuler des attaques (ghost). Le groupe 2 aux pokémon ayant des grosse statistiques en attaque spéciales. Enfin, le groupe 3 les pokémons ayant de grosses faiblesses mais des attaques plus fortes. 
A l'inverse, les groupes issues de la CAH ne sont pas vraiment cohérents ... Le groupe 1 semble être un groupe un peu "fourre tout", le groupe 2 composé presque uniquement de type Fairy et Grass et le groupe 3 rassemble les types Ghost et Steel ensemble qui sont pourtant opposé.  
Finalement, les groupes issues de la Kmeans sont graphiquement ceux qu'on aurait choisi (représentation sur les axes factorielles) et sont également les plus cohérents vis-à-vis de nos connaissances et de la documentation sur les caractéristiques des types (plus de détails [ici](https://www.crumpe.com/2021/10/chaque-type-de-pokemon-classe-du-plus-nul-au-plus-fort/)).  


## Etude des groupes obtenus  
Suite au choix de la méthode Kmeans, on peut étudier les groupes obtenus.   
```{r}
## on veut regarder pour chaque groupe, les 'types_1' les plus representes
# on recupere le nombre de pokemon par type_1
nb_per_type <- pokemon3 %>% group_by(type_1) %>% summarise(nb=n()) %>% pull(nb)
# on ajoute une colonne avec le nombre de pokemon par type par classe, qu'on ramene au nombre de pokemon par type_1
percent_type_group <- table_cont_kmeans %>% mutate(
  nb_type = rep(nb_per_type,3),
  proportion = (Freq_kmeans/nb_per_type)
)
# on regarde les 3 types les plus representes par groupe
most_freq_group <- percent_type_group %>% group_by(Classe_kmeans) %>% slice_max(proportion,n=3) %>% select(Classe_kmeans, Type1, proportion)
knitr::kable(most_freq_group) %>% kable_styling(bootstrap_options = c("striped", "hover", "condensed"))
# Groupe 1 : type Rock, Ghost, STeel
# Groupe 2 : type Psychic, Dragon, Water
# Groupe 3 : type Grass, Normal, Bug


## resume statistique pour chaque groupe
resume_groupe <- pokemon_kmeans %>% group_by(groupe) %>% summarise(
  nb_pokemon = n(),
  poids_moy = mean(weight_kg),
  taille_moy = mean(height_m),
  hp_moy = mean(hp),
  attack_moy = mean(attack),
  defense_moy = mean(defense),
  sp_attack_moy = mean(sp_attack),
  sp_defense_moy = mean(sp_defense),
  speed_moy = mean(speed),
  ag_normal_moy = mean(against_normal),
  ag_fire_moy = mean(against_fire),
  ag_water_moy = mean(against_water),
  ag_electric_moy = mean(against_electric),
  ag_grass_moy = mean(against_grass),
  ag_ice_moy = mean(against_ice),
  ag_fight_moy = mean(against_fight),
  ag_poison_moy = mean(against_poison),
  ag_ground_moy = mean(against_ground),
  ag_flying_moy = mean(against_flying),
  ag_psychic_moy = mean(against_psychic),
  ag_bug_moy = mean(against_bug),
  ag_rock_moy = mean(against_rock),
  ag_ghost_moy = mean(against_ghost),
  ag_dragon_moy = mean(against_dragon),
  ag_dark_moy = mean(against_dark),
  ag_steel_moy = mean(against_steel),
  ag_fairy_moy = mean(against_fairy)
)

knitr::kable(resume_groupe %>% t() %>% as.data.frame()) %>% kable_styling(bootstrap_options = c("striped", "hover", "condensed"))

```
D'après le résumé statistique :  
- Groupe 1 : principalement des types_1 Rock, Ghost, Steel
             poids élevé
             attaque élevée
             pas mal de point de vie (hp)
             défense élévée
             pas très rapide (vitesse faible)
             résiste très bien aux types Normal et Poison
             assez faible face aux types Water et Flying

- Groupe 2 : principalement des Psychic, Dragon, Water
             poids moyen (ni élévé ni faible)
             taille grande
             beaucoup de points de vie (hp)
             attaque élevée
             attaque spéciale élevée
             rapide (vitesse élevée)
             faible face au type Ice

- Groupe 3 : principalement des Grass, Normal, Bug
             poids faible (léger)
             taille petite
             pas beaucoup de point de vie (hp)
             attaque faible
             défense faible
             attaque spéciale faible
             défense spéciale faible
             pas très rapide (vitesse faible)
             faible face au type Ice
             assez faible face aux types Flying, Rock


CONCLUSION : Les 3 groupes obtenus avec les Kmeans nous semblent cohérents. En effet, les statistiques par classes rejoignent bien nos intuitions et connaissances sur les Pokémons ainsi que la documentation sur les 18 types de pokémons. 

Cependant, il ne faut pas oublier que nos résultats découlent de nos choix antérieurs, à savoir :
- le choix de ne pas traiter les variables concernant les groupes d'oeufs, l'espèce, l'habilité, le taux de capture, le lien affectif, l'expérience de base du pokémon, la catégorie de la courbe d'expérience (= points d'expériences nécessaires pour gagner des niveaux) et le pourcentage de mâle. 
- le pourcentage de mâle est une variable qui aurait sans doute été intéréssante à prendre en compte (par exemple : pokemon fée (Fairy) plutôt femelle, pokemon roche (Rock) et combat (Fighting) plutôt mâle, certains type uniquement asexué). Cette variable prend des NA lorsque le pokémon est asexué, 100 si mâle et 0 si femelle. Pour pouvoir l'intégrer à notre analyse, il aurait fallu prendre en compte les NA comme une catégorie à part entière. Une possibilité aurait été de transformer la variable en variable qualitative (par exemple si >60 alors mâle, si <60 femelle et si NA alors asexué). Mais en procédant de la sorte, nous perdons de l'information.  


