---
title: "La criminalité en France métropolitaine en 2016"
author: "Floch Elisa, Goutard Amelie et Marmion Violette"
date: "01/04/2022"
output: 
  rmdformats::robobook:
    self_contained: true
    thumbnails: true
    lightbox: true
    gallery: false
    highlight: tango
  pdf_document:
    theme: united
    highlight: tango
    toc: true
    toc_float: true
---

<style>body {text-align: justify}</style>

```{r setup, include=FALSE}
knitr::opts_chunk$set(echo = TRUE)
```

# 1. Prise en main du jeu de données

Comprehension et nettoyage du jeu de donnees 
◃ Données manquantes ?
◃ Choix des variables (regroupement ?) en vue d’une classification 
◃ Standardisation?

# 2. Classification des individus

Utilisation des algorithmes de classification vus en cours
◃ Notions de proximité pour certaines variables (variables Type ou variables against X)
◃ Réflexion sur les choix opérés  

Décider d’une classification finale 
◃ Nombre de groupes ?

# 3. Étude des groupes obtenus

Caractérisation de la partition obtenue 
Représentation informative des résultats
◃ Graphiques adaptés, représentations factorielles si adaptées

# 4. Conclusions, perspectives et critique

Quels points peuvent être critiqués dans vos choix ?
Quelles pistes pourraient être explorées pour aller plus loin et/ou mieux explorer ces données ?
```{r}

```


