---
title: "Rapport du projet de classification des Pokémon"
author: "Elisa Floch, Amélie Goutard et Violette Marmion"
output:
  pdf_document: default
---
<style>body {text-align: justify}</style>

```{r setup, include=FALSE}
knitr::opts_chunk$set(echo = TRUE)

```

# 1. Prise en main du jeu de données
Comprehension et nettoyage du jeu de donnees 
- Données manquantes ?
- Choix des variables (regroupement ?) en vue d’une classification 
- Standardisation?

# 2. Classification des individus

Utilisation des algorithmes de classification vus en cours
- Notions de proximité pour certaines variables (variables Type ou variables against X)
- Réflexion sur les choix opérés  

Décider d’une classification finale 
- Nombre de groupes ?

# 3. Étude des groupes obtenus

Caractérisation de la partition obtenue 
Représentation informative des résultats
- Graphiques adaptés, représentations factorielles si adaptées

# 4. Conclusions, perspectives et critique

Quels points peuvent être critiqués dans vos choix ?
Quelles pistes pourraient être explorées pour aller plus loin et/ou mieux explorer ces données ?
```{r}
```